【裁判字號】    98,交抗,581
【裁判日期】    980901
【裁判案由】    聲明異議
【裁判全文】
臺灣高等法院高雄分院刑事裁定         98年度交抗字第581號
抗  告  人  交通部公路總局高雄區監理所
代  表  人      乙○○
受 處分 人      甲○○
上列抗告人因交通違規聲明異議案件，不服臺灣高雄地方法院中
華民國98年7 月20日裁定（98年度交聲字第1930號），提起抗告
，本院裁定如下：
    主  文
抗告駁回。
    理  由
一、抗告意旨略以：按考領各類駕照資格、駕照得適用駕駛之車
    種及晉級考照資格限制等規定，道路交通安全規則第60、61
    、62條，分別定有明文，即採1 人1 照制度（機車駕駛執照
    或汽車駕駛執照），因汽車駕駛執照為駕駛汽車之許可憑証
    ，依道路交通安全規則第61條規定，民眾已具備較低級車類
    駕駛資格後，當其取得高一級車類駕駛資格時，基於1 人1
    照之原則，應換發較高一級車類之駕駛執照，並准其駕駛較
    低級之車輛，而道路交通管理處罰條例第35條關於吊扣駕駛
    執照之規定，依新修正之同條例第68條，並無免除規定，自
    應依法執行，且違反同條例第22條第1 項第4 款之規定，與
    違反同條例第21條第1 項第1 款之規定，其處罰相去甚遠，
    自不能相提並論。又吊扣駕駛執照之目的，並非僅為處罰違
    反道路交通管理事件之行為人，尚有暫時禁止行為人於道路
    上駕駛，以免其短期內再犯之意，以避免駕駛人於短期內駕
    駛動力交通車輛行駛於道路，而危及一般用路人之安全，此
    一考量公眾用路安全之立法，與個人生存權、工作權之保障
    ，兩相權衡所保障之利益，堪認上開吊扣駕照之規定，尚在
    立法機關之立法裁量權限範圍內，並無顯然侵害受處分人之
    生存權及工作權。本件受處分人甲○○領有重型機車駕駛執
    照，既係酒後駕駛小客貨車違規而遭取締，則抗告人機關依
    道路交通管理處罰條例第35條第1 項第1 款規定吊扣其重型
    機車之駕駛執照，於法自無不合，是原裁定顯有違誤，爰依
    法提起抗告，請求撤銷原裁定等語。
二、經查：受處分人甲○○於民國（以下同）98年6 月4 日下午
    2 時25分許，明知飲酒後不得駕駛車輛，仍駕駛尹德彰所有
    車牌號碼3278-KR 號自小客貨車，行經國道一號北上346.8
    公里處，為警攔檢盤查並對受處分人進行酒精濃度檢測，測
    得酒精呼氣值達每公升0.33毫克，即以受處分人違反道路交
    通管理處罰條例第35條第1 項第1 款規定，當場掣單舉發，
    並指定應向通知單所載之應到案處所聽候裁決或自動繳納。
    後由原處分機關即交通部公路總局高雄區監理所於98年6 月
    9 日以駕駛人酒精濃度超過規定標準，違反道路交通管理處
    罰條例第35條第1 項、違反道路交通管理事件統一裁罰基準
    及處理細則第43條、第44條、第67條及違反道路交通管理事
    件統一裁罰基準表之規定為由，裁處吊扣駕駛執照12個月及
    施以道安講習（罰鍰19,500元已於98年6 月4 日繳納），此
    有內政部警政署國道公路警察局舉發違反道路交通管理事件
    通知單（公警交字第Z00000000 號）、酒精呼氣值檢測單、
    高雄區○○○○○道路交通管理事件裁決書（高監自裁字第
    裁80-Z00000000）號各1 紙附卷可稽。因駕騎機車，只是為
    附近辦事使用，而小客貨車則是為職業謀生使用，二者性質
    不可。本件受處分人甲○○酒後駕駛客貨車被查獲，原裁決
    機關若欲另吊扣其駕駛執照，也應吊扣其違規時所駕駛之客
    貨車之駕駛執照，而非吊扣其重型機車駕駛執照，原裁決機
    關另裁決吊扣其非違規時所駕駛之重型機車駕駛執照，自有
    不合。又按94年12月14日修正、95年3 月1 日施行前之道路
    交通管理處罰條例第68條固規定「汽車駕駛人，因違反本條
    例及道路交通安全規則之規定，受吊扣或吊銷駕駛執照處分
    時，吊扣或吊銷其持有各級車類之駕駛執照」，惟修正後業
    已刪除「吊扣」之規定，改為「汽車駕駛人，因違反本條例
    及道路交通安全規則之規定，受吊銷駕駛執照處分時，吊銷
    其持有各級車類之駕駛執照」，其修正理由乃係舊法將違法
    或違規駕駛人所持有各級車類之駕駛執照一併吊扣，失之過
    酷，影響人民工作及生活甚鉅，故依修正後之該條規定，受
    吊扣駕駛執照處分時，僅能吊扣違規當時所駕車類之駕駛執
    照，不再吊扣行為人持有之其他各級車類之駕駛執照。是原
    審裁定將關於吊扣受處分人甲○○重型機車駕駛執照12個月
    部分撤銷，核無不合，本件抗告為無理由，應予駁回。
三、據上論結，應依刑事訴訟法第412 條，裁定如主文。
中    華    民    國    98    年    9     月    1     日
                  刑事第六庭    審判長法  官   王憲義
                                      法  官   邱永貴
                                      法  官   張盛喜
以上正本證明與原本無異。
不得再抗告。
中    華    民    國    98    年    9     月    1     日
                                      書記官   黃一秋


司法院資訊處製作；財團法人民間司法改革基金會備份。
